【裁判字號】    95,上訴,308
【裁判日期】    950615
【裁判案由】    毒品危害防制條例
【裁判全文】
臺灣高等法院臺中分院刑事判決         95年度上訴字第308號
上  訴  人
即  被  告  甲○○
                    （
            丙○○
共      同
指定辯護人  本院公設辯護人  丁○○
上列上訴人因毒品危害防制條例案件，不服臺灣臺中地方法院94
年度訴字第2340號中華民國94年12月29日第一審判決（起訴案號
：臺灣臺中地方法院檢察署94年度偵字第8847 、11285號，移送
併辦案號：94年度偵字第12269號 ），提起上訴，本院判決如下
：
    主  文
原判決關於販賣第二級毒品暨定應執行刑部分撤銷。
甲○○共同連續販賣第二級毒品，處有期徒刑伍年陸月；扣案如
附表貳所示之物、如附表肆所示販賣第二級毒品所得財物，均沒
收；如附表肆所示之財物，如全部或一部不能沒收時，以其財產
抵償之。
丙○○共同販賣第二級毒品，處有期徒刑參年捌月。販賣第二級
毒品所得財物新臺幣伍佰元，沒收；如全部或一部不能沒收時，
以其財產抵償之。
其他上訴駁回。
甲○○上訴駁回與撤銷改判部分所處之刑，應執行有期徒刑拾貳
年。扣案如附表壹所示之毒品，均沒收銷燬之；扣案如附表貳所
示之物、如附表參所示販賣第一級毒品所得財物、如附表肆所示
販賣第二級毒品所得財物，均沒收；如附表參、肆所示之財物，
如全部或一部不能沒收時，以其財產抵償之。
丙○○上訴駁回與撤銷改判部分所處之刑，應執行有期徒刑捌年
陸月。販賣第一級毒品所得財物新台幣壹仟元、販賣第二級毒品
所得財物新臺幣伍佰元，均沒收；如全部或一部不能沒收時，以
其財產抵償之。
    事  實
一、甲○○（綽號「阿安」）明知第一級毒品海洛因及第二級毒
    品甲基安非他命係毒品危害防制條例第二條所管制之毒品，
    不得施用、持有、販賣，因其有施用毒品惡習，且見販賣毒
    品有利可圖，除向姓名年籍不詳綽號「鏗鏘」之成年男子購
    買毒品供己施用之外（施用毒品部分由檢察官另案處理），
    復另基於意圖營利販賣第一級毒品海洛因及第二級毒品甲基
    安非他命之概括犯意，自民國94年2月初某日起，至94年5月
    18日某時止，由甲○○以其所有之0000000000號行動電話為
    販毒聯絡工具，在臺中縣后里鄉○○路「成功大賣場」等處
    （詳細地點見下述），以將第一級毒品海洛因及第二級毒品
    甲基安非他命，視包裝重量不同，以每包新臺幣（下同）五
    百元或一千元之價格，連續販賣第一級毒品海洛因及第二級
    毒品甲基安非他命予詹益賓、林建宏、睡民華、羅志麗等人
    ，藉資牟利：
  (一)甲○○自94年2月初某日起，至94年5月初某日止，由詹益賓
    透過真實姓名、年籍不詳，綽號「俊龍」之成年男子打電話
    或由詹益賓以其所有之0000000000號行動電話與甲○○相互
    聯絡，在臺中縣后里鄉○○路「成功大賣場」附近馬路旁及
    同鄉「正隆紙廠」、「后里焚化爐」、「后里馬場」、「后
    里火車站」附近等處，連續販賣第一級海洛因予詹益賓施用
    ，期間至少販賣十次，每次均為五百元，每次均由詹益賓當
    場交付款項，販賣所得計五千元。
  (二)甲○○自94年2月中旬某日起，至94年4月4日某時止，由林
    建宏以其所有之0000000000號行動電話與甲○○相互聯絡，
    在臺中縣后里鄉某處，連續販賣第一級海洛因予林建宏施用
    ，期間至少販賣四次，其中五百元者三次，一千元者一次，
    每次均由林建宏當場交付款項，販賣所得計二千五百元。
  (三)甲○○另自94年3月19日或94年3月21日起（詳細起始日睡民
    華已不復記憶 ），至94年5月18日某時止，由睡民華以其所
    有之0000000000號行動電話與甲○○相互聯絡，在臺中縣后
    里鄉○○路附近廟宇及臺中市○○區○○路與崇德路口附近
    大樓樓下等處，連續販賣第二級毒品甲基安非他命予睡民華
    施用，期間至少販賣五次，其中五百元者有三次、一千元者
    有二次，每次均由睡民華當場交付款項，販賣所得計三千五
    百元。其中一次 ，於94年5月14日或15日某時，由睡民華以
    上揭方式與甲○○聯絡，欲購買五百元之毒品甲基安非他命
    ，因丙○○（綽號「蜜雪」）與甲○○為同居之男女朋友，
    且亦有施用毒品之惡習，丙○○明知甲○○在販賣毒品，竟
    基於幫助販賣毒品之犯意，受甲○○之囑託攜帶毒品甲基安
    非他命出面交易，在臺中市○○區○○路與崇德路口附近大
    樓樓下，將毒品甲基安非他命一包交予睡民華施用，並代收
    睡民華所交付之購買毒品款項五百元，而參與販賣毒品甲基
    安非他命之行為，販賣所得計五百元。
  (四)甲○○又自94年5月初某日起，至94年5月18日某時止，由睡
    民華在上揭處所以同樣之方式連絡，連續販賣第一級毒品海
    洛因予睡民華，期間至少販賣三次，其中五百元者二次，一
    千元者一次，每次均由睡民華當場交付款項，販賣所得計二
    千元。其中一次 ，於94年5月初某日，睡民華以上揭方式與
    甲○○聯絡購買一千元之毒品海洛因，丙○○亦明知甲○○
    在販賣毒品，竟基於幫助販賣毒品之犯意，受甲○○之囑託
    攜帶毒品海洛因出面交易，在臺中市○○區○○路與崇德路
    口附近大樓樓下，將毒品海洛因一包交予睡民華施用，並代
    收睡民華所交付之購買毒品款項一千元，而參與販賣毒品海
    洛因之行為，販賣所得計一千元。
  (五)甲○○又於94年5月6日13時許，由羅志麗以其所有之000000
    0000號行動電話與甲○○相互連絡，在臺中市○○路與文心
    路口之「一哥遊藝場」前，以一包一千元之價格，販賣第二
    級毒品甲基安非他命一包予羅志麗施用一次，並由羅志麗當
    場交付款項，販賣所得計一千元。
  (六)甲○○又於94年5月14日凌晨1時許，由羅志麗以相同之聯絡
    方式，在臺中縣豐原市○○○路○段「豐原駭客」前，以一
    包一千元之價格，販賣第一級毒品海洛因一包予羅志麗施用
    一次，並由羅志麗當場交付一千元予甲○○，販賣所得為一
    千元，惟甲○○為恐遭警查獲，未及交付毒品海洛因予羅志
    麗即行逃逸。嗣於94年5月19日17時許起 ，為警持搜索票，
    分別在臺中縣后里鄉○○路490巷55弄15號 、28號、臺中市
    北屯區○○路○段675號21樓之3等處所查獲，並扣得甲○○
    所有之毒品海洛因二包（驗餘淨重計1.14公克，空包裝重計
    0.92公克）、夾鏈袋二包、電子磅秤一台 、鐵製杓子一支，
    及供販賣毒品聯繫用之行動電話一支（手機序號0000000000
    00000號，含0000000000號門號卡一張 ）等物，始得悉上情
    。
二、案經臺中縣警察局報請臺灣臺中地方法院檢察署檢察官偵查
    起訴及移送臺灣臺中地方法院併案審理。
    理  由
一、訊據上訴人即被告（以下稱被告）甲○○固坦承其與被告丙
    ○○為男女朋友，及有於上揭時、地為警搜索查獲，並扣得
    其所有之上開物品，且0000000000號行動電話為其所有供使
    用，並有於94年4月4日12時48分許、94年4月18日17時30 分
    許，使用該行動電話與林建宏、詹益賓二人聯絡等情，惟矢
    口否認有何販賣毒品之犯行，辯稱：伊僅自己施用，並無販
    賣第一、二級毒品予他人之行為，伊於警詢中坦承乃受不正
    訊問始為自白，該警詢筆錄應無證據能力云云。被告丙○○
    未於本院審理中到庭，亦未提出其他書面陳述，據其在原審
    審理中，固坦承有於上揭時、地為警搜索查獲，並與被告甲
    ○○為同居之男女朋友關係 ，及曾於94年4月間拿過一次毒
    品海洛因到住處樓下交給甲○○之朋友等情，惟矢口否認有
    何販賣第一、二級毒品之犯行，辯稱：伊並無受甲○○之囑
    託將毒品交給睡民華，伊於警詢及偵訊中自白，乃因被查獲
    當時伊心臟不舒服，為求迅速就醫始為自白，故伊於警詢及
    偵訊中之自白並不正確，且本件之通聯紀錄均未提及伊有販
    賣或交付毒品之行為，伊並無販賣毒品之犯行云云。
二、經查：
  (一)按被告陳述其自白係出於不正之方法者，應先於其他事證而
    為調查，為刑事訴訟法第156條第3項所明定。本件被告甲○
    ○主張：其於94年5月19日18時許，在臺中市○○區○○路
    四段675號21樓之3租住處為警搜索查獲時，警察竟在21樓公
    共走道圍住伊，命伊重複靠牆蹲下再站起來之動作，若有不
    從即粗暴相向（打耳光），前後達6、7分鐘之久，雖監視器
    效果不佳，未能取得清晰之畫面，然此等作為已造成伊之脅
    迫感而無法任意陳述，更有違警察行使職權不得逾越所欲達
    成目的之必要限度、採取侵害最小之適當方法、注意受搜索
    人之名譽等規定，應無證據能力云云。被告丙○○則主張：
    伊於警詢及偵訊中自白，乃因被查獲當時伊心臟不舒服，為
    求迅速就醫始為自白，故伊於警詢及偵訊中之自白並不正確
    云云。則被告等既主張自白非出於任意性，本院自應先於其
    他事實而調查。經查：被告甲○○遭警查獲後，於翌日移送
    檢方之偵訊，於偵訊時並未提及有遭警不正訊問之情事，此
    有臺灣臺中地方法院檢察署94年5月20日訊問筆錄在卷可佐
    ，又其嗣後於原審羈押訊問時自陳遭打耳光但無傷勢，是尚
    無從證明其於查獲當日有遭警打耳光之傷勢存在，而本件當
    時帶班執行搜索之員警吳連春於原審到庭經交互詰問具結證
    稱：（當時查獲情形？）當時搜索二個地點，一處是被告甲
    ○○后里鄉住處、另一處是由甲○○陪同到他與他女朋友即
    被告丙○○文心路租處，在搜索后里鄉時，是甲○○的哥哥
    回來，我們跟隨進屋內，當時被告甲○○在屋內二樓房間，
    我們就搜索二樓的房間，查扣到如扣案物品清單所載之毒品
    等物，‥‥搜索文心路租處時，因被告甲○○是嫌犯，而且
    我們先前在后里鄉住處有搜到毒品，我們在告知被告甲○○
    權利後，將被告上手銬，所以到文心路住處時，不否認有叫
    他蹲在門外走道牆邊，搜索完畢後，就帶被告甲○○回警局
    製做筆錄；（搜索及製做筆錄時，有沒有打或脅迫被告甲○
    ○？）沒有（被告甲○○蹲在房門外牆邊時，是否搜索勤務
    已經執行完畢？）應該還沒有搜索完畢，（被告甲○○蹲在
    公共走道前後達6、7分鐘，且有多名警員將他圍住，請問是
    在執行何勤務？）執行搜索。（叫被告甲○○蹲在公共走道
    是否為你們一般抓到現行犯的程序？）不是，當時是因為執
    行搜索的處所房間太小，空間不足，我們有的人在外面，且
    我們搜索時都有照片、蒐證所得物品都有提示，我們圍住被
    告甲○○是為了看住他，防止他逃跑等語（見原審94年10月
    13日審理筆錄第3、4頁）。則本件員警於逮捕被告甲○○當
    時，已自被告甲○○處查扣到毒品，又員警自94年4月間起
    即已對被告甲○○實施通訊監察，依通話紀錄亦已掌握被告
    甲○○販毒之事證，且警察人員對犯罪嫌疑人並無主觀好惡
    或怨隙，衡情亦無故意栽贓誣陷或以暴力取供之動機與必要
    ，而當時員警既尚未將被告甲○○帶回警局製作筆錄，自不
    知被告甲○○於接受詢問時，是否將否認有販賣毒品之犯行
    ，員警有何必要先行出手毆打被告甲○○，而甘冒遭刑求控
    訴風險之理；再員警執行職務為逮捕被告之行為，為防止被
    告逃逸，自得採取部分之強制作為，事實上亦難期不得有任
    何肢體碰撞之發生，該肢體碰撞倘未逾警為逮捕行為之比例
    原則，自不得因有肢體碰撞之存在或有如本案限制被告甲○
    ○自由、命蹲站牆邊之作為，即認被告甲○○其後所為之警
    訊供稱，即非出於任意性。至被告丙○○雖以上情置辯，然
    被告丙○○雖於作筆錄時曾因身體不適暫停休息九分鐘，然
    於休息後，已向員警表明精神狀況良好，可以繼續製作筆錄
    ，嗣後並採集尿液完成整個筆錄製作，此有94年5月20日警
    詢筆錄一份在卷可參（見94年度偵字第8847號偵查卷第10至
    14頁），又倘若被告丙○○當時確有心臟不舒服之現象，承
    辦員警為依法令執行治安維持勤務之人員，斷無漠視人命，
    以不准被告丙○○就醫之方式，脅迫伊或被告甲○○為不實
    之自白；且被告丙○○嗣後移送內勤檢察官偵訊時，亦向檢
    察官坦承伊與被告甲○○之販毒犯行，此亦有同日偵訊筆錄
    一份附卷可稽（見94年度偵字第11285號偵查卷第7至9頁）
    ，而被告丙○○經原審詢問為何於偵訊中坦承，僅泛稱「在
    偵查中因為我害怕，所以這樣想，才承認」等語（見原審94
    年10月20日審理筆錄第二項），卻未提出其有何嚴重之心臟
    疾病，於製作警、偵訊筆錄時，已達足以使其甘冒承認販毒
    之重罪刑責，而需為非任意性自白換取就醫之程度，且若已
    達此程度，被告丙○○於急診就醫後，勢須留院或住院觀察
    ，以防生命發生危險，此等就醫紀錄亦未見被告丙○○提出
    以供審酌判斷，其空言以上情為辯，自無足採。再被告甲○
    ○雖亦辯稱其為使丙○○儘速就醫始配合警方訊問坦承販毒
    云云，然被告甲○○並未證明丙○○有何嚴重之心臟疾病，
    已達足以使其甘冒承認販毒之重罪刑責，而需為非任意性自
    白換取女友就醫之程度，自難採信；且被告甲○○初於警詢
    時承認販毒，緊接在被告丙○○之後接受檢察官複訊時（被
    告丙○○偵訊時仍坦承伊與被告甲○○之販毒行為），即翻
    異前詞，對販毒行為徹底否認（見94年5月20日偵訊筆錄，
    94年度偵字第11285號偵查卷第五頁），其行為前後不一，
    辯稱在警詢中自白是為換取女友就醫云云，顯係卸責之語，
    自難憑採。是綜合上開事證，本件並無證據證明被告二人於
    警詢、偵訊時有何不正訊問之情況，而足認其自白非出於自
    由意志，再參以被告二人之自白，與證人詹益賓、林建宏、
    睡民華、羅志麗之證詞，及與通訊監察紀錄之內容相符（詳
    見下述），基此，本件被告二人之警詢及偵訊中之自白，顯
    難認係非任意性所為自白，且與客觀事實相符，自得作為證
    據使用。
  (二)再按當事人於案發之初之供述，較少權衡利害得失或受他人
    之干預，較之事後翻異之詞為可信，即所謂「案重初供」，
    故除非可證明其更異之詞與事實相符或其初供係虛偽者外，
    自不得任意捨棄初供於不採（最高法院83年臺上字第3243號
    判決意旨參照）。查被告甲○○於94年5月20日警詢時，自
    白其自94年3月初開始販賣第一級毒品海洛因及第二級毒品
    甲基安非他命，分裝成五百元及一千元等二種包裝販售，大
    約一天賣給五、六個人不等，對象男女都有，都是以門號00
    00000000號行動電話聯絡等語，且供稱於通訊監察譯文所載
    之時間，確有多人撥打其所持用之0000000000號前來洽購第
    一級毒品海洛因或第二級毒品甲基安非他命，被告甲○○因
    而在后里國中大門前、后里鄉○○路上之大賣場等地，以海
    洛因毒品每小包一千元之代價販售等語（見94年度偵字第88
    47號偵查卷第17至23頁）。又被告丙○○於94年5月20日警
    詢及同日內勤檢察官偵訊時，均直承其有受被告甲○○之託
    ，於94年3月起至94年5月20日止，在臺中市○○區○○路四
    段672號21樓之3租屋處樓下，販賣第一級毒品海洛因與不特
    定人之犯行，並就欲購買毒品之人會先撥打0000000000號行
    動電話與甲○○聯絡，伊再受被告甲○○之囑託前往交付毒
    品等事宜，供承明確（見94年度偵字第8847號偵查卷第11至
    13頁、第49至50頁警詢及偵訊筆錄）。雖被告甲○○與丙○
    ○於原審審理中翻異前詞否認犯行並以前詞置辯。然查，被
    告甲○○、丙○○前開自白對於他人如何聯絡購買毒品、交
    付毒品之時間及地點、金額等交易細節，均能陳述明確且彼
    此間、前後間均大致相符，並與證人詹益賓、林建宏、睡民
    華、羅志麗之證述，及與被告甲○○持用之0000000000號行
    動電話通訊監察譯文內容互核相符，倘非真有此事，彼二人
    其當無羅織罪名陷己於罪之可能，且被告二人上開自白離案
    發事實之時點最為接近，未及思索卸責對策，亦有相當理由
    認為其於警詢或內勤檢察官偵訊中所為之初次供述具高度真
    實性，是揆諸前揭最高法院判決釋示，被告甲○○、丙○○
    二人於警詢及內勤檢察官偵訊時對上揭犯罪事實之自白應屬
    可信。
  (三)證人詹益賓於原審審理時到庭經交互詰問具結證稱：（94年
    4月18日17時30分，你是否有打電話給被告甲○○？）有，
    （你曾經說你從94年2月1日左右開始向被告甲○○購買毒品
    ，有十餘次，是否如此？）是的。（你曾經說最後一次向被
    告甲○○購買海洛因是94年5月初，是否如此？）是的，（
    如果兩天購買一次毒品，這個期間有三個月，至少也有買四
    十五次，是否如此？）不是，正確是我至少向被告甲○○買
    了十次，（你說至少向被告甲○○買了十次，時間、地點？
    ）第一次買毒品是農曆過年前（94年2月初），透過「俊龍
    」打電話給「阿安」，「俊龍」帶我去后里鄉○○路上成功
    大賣場附近馬路旁交易，「阿安」有在現場，我買了一小包
    五百元，「阿安」就是現在庭上的甲○○，第二次買毒品是
    在過年時，我打電話0000000000號給「阿安」，在后里鄉某
    處交易，也是買五百元。其餘買毒品的時間不一定，地點都
    是在后里鄉某處，如我偵查中所講的地點，每次都買一小包
    五百元，都是「阿安」當場把貨交給我，我當場把錢交給他
    ，最後一次是在94年5月初，地點也是一樣，也是買一小包
    五百元。我買這十次，每次都是買一小包五百元，一手交錢
    ，一手交貨，地點如上所述，我確實有向被告甲○○買這些
    毒品等語（見原審94年10月20日審理筆錄第4至6頁）。本院
    核諸證人詹益賓之證詞，核與被告甲○○、丙○○於警詢、
    偵訊中自白之內容大致相符，且與其和被告甲○○00000000
    00號電話之通訊監察譯文內容大致相符（見94年度偵字第88
    47號偵查卷第32頁），自堪信屬實。
  (四)證人林建宏於原審審理時到庭經交互詰問具結證稱：（你曾
    經說過「我是透過朋友知道他有海洛因，所以我透過朋友跟
    甲○○購買海洛因」，是否如此？）是的，（你是如何知道
    你朋友向甲○○買毒品？）聽朋友說的，（你曾經說過「我
    每隔四天，就會向甲○○買一次海洛因」，你如何證明你有
    向被告甲○○買？）我有這樣說過。但我無法證明，（你在
    94年6月8日警訊中所言，是否實在？）均實在，（你剛才所
    述，你四天向被告甲○○買一次海洛因，時間、地點？）94
    年度聲搜字第1848號卷第19頁通話紀錄是我與被告甲○○的
    通話，我從94年2月中旬開始向被告甲○○買第一次，隔了
    一個禮拜又買一次，最後一次是94年4月4日，另外一次我忘
    記了，總共買了四次，都是在臺中縣后里鄉某處，五百元的
    買三次（大約0.1公克），一千元（大約0.2公克）的買一次
    。我在警詢中說四天買一次，應該是總共買四次才對，我都
    是用我的手機0000000000號打給被告甲○○0000000000號手
    機聯絡，（每次都是被告甲○○交給你毒品？）都是透過被
    告甲○○的一位男性朋友拿給我，那個人我不認識，我並當
    場把錢交給他的朋友，就是一手交錢，一手交貨，我在警局
    說有欠被告甲○○一萬六千元，那是我私下向被告甲○○借
    的，不是買毒品的錢等語（見原審94年10月20日審理筆錄第
    3至4頁）。本院核諸證人林建宏之證詞，核與被告甲○○、
    丙○○於警詢、偵訊中自白之內容大致相符，且與其和被告
    甲○○0000000000號電話之通訊監察譯文內容大致相符（見
    94年度偵字第8847號偵查卷第30頁），自堪信屬實。
  (五)證人睡民華於94年6月17日偵訊中具結證稱：（為何今年1月
    又想用毒品？）退伍後工作難找，找工作期間在路上遇到朋
    友甲○○，問我要不要再用安非他命、海洛因，我說到他家
    看看，當時就跟他去，到了之後，就拿出來用，當時我不知
    道他有在賣，之後94年3月份，有一天晚上在后里鄉遇到朋
    友「阿賢」，我問他有無毒品可以買，他說甲○○有在賣，
    （何時開始向甲○○買毒品？）94年3月19日或21日，我主
    動以0000000000號打他0000000000號電話，買一千元安非他
    命，重量不知道，在后里他家甲后路外面的廟，他以透明夾
    鏈袋包給我，他自己一個人來，當場給現金一千元，最後一
    次向他買安非他命是在94年5月初，以0000000000號打他000
    0000000電話，我都以此方式聯絡，也有用過家裡電話00000
    00000號聯絡，最後一次買五百元安非他命，在文心路與崇
    德路附近的一棟大樓樓下，（甲○○賣你安非他命有無可能
    不賺你錢？）不可能，賣安非他命就是要賺錢，（你有無向
    甲○○買海洛因？）有，94年5月初，第一次買五百元，重
    量不知道，是連安非他命一起買的，安非他命也是買五百元
    ，最後一次向他買海洛因就是他被抓的前一天，就是18日還
    有向他各買五百元海洛因及安非他命，（可是你剛剛說最後
    一次向他買不是5月初？）5月初也有買，5月18日才是最後
    一次向他買，因為他被抓那天是我開車載他回后里，他是在
    后里被捉的，之後他女友在臺中被抓，（前後向甲○○買過
    幾次海洛因？）三、四次，交易價格是五百元有二次或一千
    元好像有二次，向他買過五、六次安非他命，價格有五百元
    或一千元，看身上有多少錢，（每次交易毒品都是甲○○送
    毒品給你？）有時候是他女友丙○○拿給我，94年5月初有
    一次我向他買一千元海洛因，電話中他說沒空，就叫他女友
    拿下來，地點在臺中市○○路與崇德路大樓樓下，94年5月
    14日或15日買五百元安非他命，他也是說他沒空，就叫丙○
    ○在同樣地點拿給我，錢就交給丙○○，只有這二次是丙○
    ○幫甲○○送毒品給我，（丙○○是與甲○○合夥賣毒品還
    是單純幫他送？）幫他送，因為他們二人住在一起，（會與
    甲○○電話聯絡，是何事？）只為了買毒品事情，（購買毒
    品地點？）文心路與崇德路大樓樓下及后里他家外面廟門口
    ，沒在其他地方交易過毒品等語（見94年度偵字第8847號偵
    查卷第71至73頁）。本院核諸證人睡民華之證詞，核與被告
    甲○○、丙○○於警詢、偵訊中自白之內容大致相符，且與
    其和被告甲○○之0000000000號電話之通訊監察譯文內容相
    符（見94年度偵字第8847號偵查卷第102頁），自堪信屬實
    ，且依刑事訴訟法第159條之2第2項之規定，自得採為認定
    不利於被告二人之證據。
  (六)證人羅志麗於94年5月14日警詢中證稱：（警方查緝毒品案
    時，妳為何在現場？）當時我要向綽號「阿安」之男子買毒
    品，（妳欲向綽號「阿安」之男子買何種毒品？）我要向他
    買毒品海洛因，（警方查閱妳行動電話0000000000號之通話
    紀錄，有與綽號「阿安」之通話紀錄，該電話號碼為000000
    0000號是否為妳指認之甲○○電話號碼？）是他本人沒錯，
    （妳今日於何時聯絡甲○○？總共打幾通電話？）經我與警
    方共同檢視手機顯示之日期為94年5月14日0時6分，（妳們
    談話之內容為何？）我問他有無在豐原，他說問我要幹嘛？
    我先問他有無「粗的」，他說目前沒有，我就說那就拿「細
    的」，他就約我在「豐原駭客」交易毒品，（「粗的」及「
    細的」代表為何意思？）「粗的」是安非他命，「細的」是
    海洛因，（妳向甲○○總共購買幾次毒品？每次都購買何種
    毒品？）共二次，一次是安非他命，一次為海洛因，（妳於
    何時開始向甲○○購買毒品？每次購買價錢為何？購買之數
    量為何？）第一次在94年5月6日下午約13時許，地點在臺中
    市○○路與文心路口的「一哥」遊藝場前交易，購買「一張
    」價錢為一千元，第二次就是今天凌晨1時10分許，在豐原
    市○○○路○段「豐原駭客」前，（如何聯絡甲○○購買毒
    品？甲○○每次都如何將毒品交予妳？）我都是用自己手機
    0000000000號撥打他的手機電話0000000000號跟他聯絡購買
    毒品，他都是開車到約定的地點，然後他搖下車窗，我們一
    手交錢一手交貨，（警方於今日查緝妳之現場，為何未見妳
    向甲○○交易之毒品？）他說錢先交給他，等一下他再打電
    話聯絡我時，再將毒品交給我，所以當時警方查緝我時身上
    沒有毒品，（當時甲○○車內共有幾人？），有二人，甲○
    ○坐在前座，另一男子駕駛，那個人我不認識，也未見過，
    他拿我的錢即加速離開現場，所以未記下全部的車號，（妳
    是如何知道甲○○在販賣毒品？）我今年在臺中縣潭子鄉朋
    友住處打麻將時，他和我一起同桌打麻將，私下他問我在何
    處上班，他向我推銷毒品，並留下電話號碼0000000000號以
    便聯絡等語（見臺中縣警察局中縣警刑經字第0940011207號
    偵查卷第42頁至46頁）。本院核諸證人羅志麗之證詞，核與
    被告甲○○、丙○○於警詢、偵訊中自白之內容大致相符，
    且與其和被告甲○○之0000000000號電話之通訊監察譯文內
    容大致相符（見94年度偵字第8847號偵查卷第33、34頁），
    自堪信屬實，又證人羅志麗迭經原審傳喚、拘提均未能到庭
    ，依刑事訴訟法第159條之3第3款之規定，自得採為認定不
    利於被告二人之證據。
  (七)被告甲○○於本院審理中請求與證人對質，比對扣案之安非
    他命與證人等所持有之毒品是否相符云云。經本院調取與本
    案相關證人之臺灣臺中地方法院檢察署94年度毒偵字第3215
    號詹益賓毒品危害防制條例案件全卷、臺灣臺中地方法院檢
    察署94年度執字第11054號林建宏毒品危害防制條例案件全
    卷、臺灣臺中地方法院94年度訴字第3178號睡民華毒品危害
    防制條例案件全卷、臺灣臺中地方法院94年度訴字第2799號
    羅志麗毒品危害防制條例全卷，經核閱結果，均未查獲安非
    他命，並無安非他命扣案可資比對，尚難為有利於被告之證
    明。又證人詹益賓、林建宏、睡民華均於原審審理中到庭經
    交互詰問；證人羅志麗經原審傳拘不到，以其於警詢及偵查
    中之證言，依刑事訴訟法第159條之3第3款之規定，得採為
    認定不利於被告之證據，概如上述，本院認為已無再行傳訊
    之必要，均予敘明。
  (八)再按第一級毒品海洛因及第二級毒品甲基安非他命物稀價昂
    ，從事販毒業者，既須冒被取締判處重刑之危險，苟無利可
    圖，縱屬至愚，亦無人為之，且證人睡民華亦明確證稱被告
    甲○○販售毒品就是要賺錢（詳見上開證人睡民華證言），
    足見被告甲○○應有從買入後再行販出轉手間獲取價差牟利
    ，而有基於營利之意圖販售第一、二級毒品予證人詹益賓、
    林建宏、睡民華、羅志麗等人之犯行，是綜合上述，本件被
    告二人翻異於警詢、偵訊中之自白，改以上揭情詞置辯云云
    ，無非事後畏罪卸責之詞，顯不足採。此外，復有被告甲○
    ○之0000000000號行動電話與證人詹益賓、林建宏、睡民華
    、羅志麗等人交易毒品之通訊監察譯文及電話申請人資料各
    一份、及被告甲○○、丙○○與證人詹益賓、林建宏、睡民
    華、羅志麗等人之尿液檢驗報告（均呈施用毒品之反應，見
    原審94年度聲羈字第11285號卷第25頁、原審卷第175、178
    、179頁、94年度偵字第8847號偵查卷第89頁、第105頁）、
    搜索票、搜索扣押筆錄及現場照片等件附卷可稽；且有如附
    表壹所示之毒品及附表貳所示之物品扣案可資佐證；再被告
    甲○○被查獲之毒品海洛因，經鑑驗後，確含毒品海洛因之
    成分，此有法務部調查局94年8月1日調科壹字第120016210
    號毒品鑑驗報告一份（見原審卷第42頁）在卷可參，從而，
    本件事證至臻明確，被告二人確有販賣第一級毒品海洛因及
    第二級毒品甲基安非他命之犯行至堪認定。
  (九)又被告甲○○、丙○○於警詢、偵訊中自白販毒之次數，與
    證人詹益賓、林建宏、睡民華、羅志麗證述向被告二人買得
    毒品之次數不盡相符，惟依前述被告二人確有販毒之事實洵
    堪認定，本院審酌證人詹益賓、林建宏於原審證詞，乃經交
    互詰問所言，且互核被告甲○○、丙○○於警詢、偵訊中自
    白販毒之次數，與證人睡民華於偵訊中經具結證述之次數、
    證人羅志麗於警詢中證述之次數，及其相互間通訊監察譯文
    所載之內容，認以其中經交互詰問且明確陳述，又互核相符
    之次數，應屬最有利於被告二人，爰以之為依據，認定被告
    二人販毒之明細如犯罪事實欄所載，附此敘明。
三、按海洛因及甲基安非他命分係毒品危害防制條例第2條第2項
    第1、2款所列管之第一、二級毒品。又販賣毒品之所謂販賣
    行為，係行為人基於營利之目的，而販入或賣出毒品而言，
    販賣毒品者，其主觀上須有營利之意圖，且客觀上有販賣之
    行為，即足構成，至於實際上是否已經獲利，則非所問（最
    高法院93年台上字第1651號判決意旨參照），是被告甲○○
    於94年5月14日販賣毒品海洛因予證人羅志麗之該次犯行，
    彼二人既已達成買賣毒品之合意，且羅志麗已交付購買毒品
    之金錢予被告甲○○，雖被告甲○○尚未交付毒品予羅志麗
    ，而應認係販賣既遂；又被告丙○○明知被告甲○○在販賣
    毒品，竟基於幫助販賣毒品之犯意，而受甲○○之囑託攜帶
    毒品海洛因出面交付毒品、收受金錢，而參與販賣毒品之構
    成要件行為，自應認係共同販賣毒品。是核被告甲○○如犯
    罪事實一、(一)(二)(四)(五)及被告丙○○如犯罪事實一、(四)中所為
    販賣毒品海洛因之行為，均係犯毒品危害防制條例第4條第1
    項之販賣第一級毒品罪；又被告甲○○如犯罪事實一、
    (三)(六)及被告丙○○如犯罪事實一、(三)中所為販賣毒品甲基安
    非他命之行為，均係犯毒品危害防制條例第4條第2項之販賣
    第二級毒品罪。被告二人就被告丙○○上開販賣第一、二級
    毒品之犯行，均應論以共同正犯。被告二人為販賣而持有第
    一、二級毒品之低度行為已為販賣之高度行為吸收，不另論
    罪。被告甲○○前後多次販賣毒品海洛因或毒品甲基安非他
    命之犯行，均時間緊接，手段相同，所犯均為構成要件相同
    之罪，顯係基於概括犯意反覆為之，為連續犯，依刑法第56
    條規定以一罪論，除販賣第一級毒品之法定刑為死刑、無期
    徒刑、販賣第二級毒品之法定刑為無期徒刑部分，依刑法第
    64條第1項及第65條第1項規定，不得加重外，僅就有期徒刑
    及併科罰金部分，加重其刑。又起訴書雖未敘及被告甲○○
    販賣毒品予林建宏、羅志麗部分之犯行，惟此部分與已起訴
    部分，有連續犯裁判上一罪之關係，為起訴效力所及，並經
    檢察官移送原審併辦，本院自應併予審理，附此敘明。被告
    二人所犯販賣第一級毒品及第二級毒品二罪間，犯意各別，
    罪名不同，應分論併罰之。查被告甲○○乃因有施用毒品惡
    習，除購買毒品供自己施用，並另藉販賣毒品以供施用毒品
    之開銷，被查扣之毒品數量輕微，且依目前證據顯示，其販
    賣毒品之數量與所得尚非眾多；又被告丙○○因亦有施用毒
    品惡習，與被告甲○○為同居男女朋友關係，始基於幫助之
    犯意而參與販毒之行為，且次數僅各有一次，彼二人均未因
    販毒而獲有鉅額利益，惡性較輕，而販賣第一級毒品罪之刑
    度則為無期徒刑或死刑，販賣第二級毒品罪之刑度則為無期
    徒刑或七年以上有期徒刑，就本案而論，情輕法重，本院審
    酌上情，認縱使科處該二條最輕法定本刑猶嫌過重，爰均依
    刑法第59條規定酌量減輕其刑。
四、原審以被告等罪證明確，予以論罪科刑，固非無見。惟查販
    賣第二級毒品部分，原判決主文就被告甲○○部分，諭知「
    ‥‥連續販賣第二級毒品，‥‥」，漏未諭知：共同連續販
    賣第二級毒品，以致主文與認定被告甲○○、丙○○共同販
    賣第二級毒品之事實理由矛盾。被告甲○○上訴否認犯，被
    告丙○○上訴未具理由，雖無可取，然此部分既有可議之處
    ，仍屬無可維持，應由本院將販賣第二級毒品部分，予以撤
    銷改判。爰審酌被告二人素行尚可，此有臺灣臺中地方法院
    檢察署刑案資料查註紀錄表及臺灣高等法院被告全國前案紀
    錄表各一份在卷足憑，且被告二人年紀尚輕，思慮有欠周詳
    ，但其年輕體健，竟染上施用毒品惡習，並藉販賣毒品以營
    利而供施用毒品開銷，其犯罪動機、目的均值非難，及彼二
    人販賣之時間、次數、數量，及犯罪後之態度等一切情狀，
    分別量處如主文第二、三項所示之刑。扣案如附表貳所示之
    物品，係被告甲○○所有供販賣第二級毒品使用及聯絡所用
    之物，業據被告甲○○及證人詹益賓、林建宏、睡民華、羅
    志麗陳明在卷，應依毒品危害防制條例第19條第1項規定諭
    知沒收；如附表肆所示販賣第二級毒品所得之財物含其中被
    告丙○○販賣毒品予睡民華所得之財物五百元，應依毒品危
    害防制條例第19條第1項規定諭知沒收，如全部或一部不能
    沒收時應以被告甲○○、丙○○之財產抵償之。原判決就販
    賣第一級毒品部分，審酌被告等犯罪之一切情狀，依據毒品
    危害防制條例第4條第1項，刑法第11條、第28條、第56條、
    第59條，量處被告甲○○有期徒刑十年六月、丙○○有期徒
    刑七年二月。扣案如附表壹所示之毒品海洛因二包（驗餘淨
    重計1.14公克，空包裝重計0.92公克），係毒品危害防制條
    例第2條第2項第1款所定之第一級毒品，屬違禁物，不問是
    否屬被告所有，應依毒品危害防制條例第18條第1項前段之
    規定，併宣告沒收並銷燬之。扣案如附表貳所示之物品，係
    被告甲○○所有且供販賣第一級毒品使用及聯絡所用之物，
    業據被告甲○○及證人詹益賓、林建宏、睡民華、羅志麗陳
    明在卷，依毒品危害防制條例第19條第1項規定諭知沒收；
    如附表參所示販賣第一級毒品所得之財物，含被告丙○○販
    賣毒品予睡民華所得之財物一千元，依毒品危害防制條例第
    19條第1項規定諭知沒收，如全部或一部不能沒收時應以被
    告甲○○、丙○○之財產抵償之。認事用法均無不合，量刑
    亦屬妥適，被告甲○○仍執前詞否認犯罪，被告丙○○在本
    院未提出有利之證據及辯解，其二人此部分之上訴，均無理
    由，均應予以駁回。而原判決定應執行刑部分，因原判決部
    分罪刑之撤銷而失其依據，應併予撤銷，並就上訴駁回部分
    及撤銷改判部分定其應執行之刑。
五、至於另扣案之自製玻璃吸食器一組、塑膠吸食器一組、塑膠
    分裝管三支，被告甲○○供稱係供其自行施用毒品所用之物
    ，本院亦無證據足資證明係供被告二人販賣毒品所用之物，
    既非本件販賣毒品海洛因所用之物，應於各該施用毒品案件
    宣告沒收為宜，爰不於本案宣告沒收，附此敘明。
六、被告丙○○經合法傳喚，無正當理由不到庭，爰不待其陳述
    ，逕行判決。
據上論結，應依刑事訴訟法第368條、第369條第1項前段、第364
條、第299條第1項前段、第371條，毒品危害防制條例第4條第2
項、第19條第1項，刑法第11條、第28條、第56條、第59條、第
51條第5款，判決如主文。
本案經檢察官乙○○到庭執行職務。
中    華    民    國    95    年    6    月    15     日
            刑事第五庭  審判長法  官  袁  從  楨
                              法  官  姚  勳  昌
                              法  官  郭  同  奇
上列正本證明與原本無異。
如不服本判決應於收受送達後十日內向本院提出上訴書狀，其未
敘述上訴之理由者並得於提起上訴後十日內向本院補提理由書（
均須按他造當事人之人數附繕本）。
                              書記官  康  孝  慈
中    華    民    國    95    年    6    月    19     日
附表壹：
扣案之被告甲○○所有之毒品海洛因二包（驗餘淨重計1.14公克
，空包裝重計0.92公克）。
附表貳：
扣案之被告甲○○所有供販賣第一、二級毒品使用及聯繫用之夾
鏈袋二包、電子磅秤一台、鐵製杓子一支、行動電話一支（手機
序號000000000000000號，含0000000000號門號卡一張）。
附表參：販賣第一級毒品海洛因所得財物
一、販賣第一級毒品海洛因予詹益賓十次，每次五百元，共五千
    元。
二、販賣第一級毒品海洛因予林建宏四次，其中五百元三次，一
    千元一次，共二千五百元。
三、販賣第一級毒品海洛因予睡民華三次，其中五百元二次，一
    千元一次，共二千元（其中有一次一千元者，為被告丙○○
    出面交易）
四、販賣第一級毒品海洛因予羅志麗一次一千元，共一千元。
附表肆：販賣第二級毒品甲基安非他命所得財物
一、販賣第二級毒品甲基安非他命予睡民華五次，其中三次五百
    元，二次一千元，共三千五百元（其中有一次五百元者，為
    被告丙○○出面交易）。
二、販賣第二級毒品安非他命予羅志麗一次一千元，共一千元
附錄論罪科刑法條
毒品危害防制條例第四條第一項、第二項：
製造、運輸、販賣第一級毒品者，處死刑或無期徒刑；處無期徒
刑者，得併科新台幣一千萬元以下罰金。
製造、運輸、販賣第二級毒品者，處無期徒刑或七年以上有期徒
刑，得併科新臺幣七百萬元以下罰金。
                                                      F


司法院資訊處製作；財團法人民間司法改革基金會備份。
